【裁判字號】    97,訴緝,77
【裁判日期】    970611
【裁判案由】    槍砲彈藥刀械管制
【裁判全文】
臺灣板橋地方法院刑事判決              97年度訴緝字第77號
公  訴  人  臺灣板橋地方法院檢察署檢察官
被      告  甲○○
                    (現於臺灣臺北看守所羈押中)
選任辯護人  邱群傑律師
            許卓敏律師
            賴志凱律師
上列被告因違反槍砲彈藥刀械管制條例案件，經檢察官提起公訴
（92年度偵字第16551 號），嗣因被告就被訴事實為有罪之陳述
，本院告知被告簡式審判程序之旨，並聽取當事人之意見後，裁
定改由受命法官獨任依簡式審判程序進行，判決如下：
    主  文
甲○○未經許可，持有可發射子彈具有殺傷力之改造手槍，處有
期徒刑壹年陸月，併科罰金新台幣肆萬元，罰金如易服勞役，以
新台幣壹仟元折算壹日。扣案之改造手槍壹支（槍枝管制編號00
00000000號）沒收。
    事  實
一、甲○○前因細故與黃義倫結下舊怨，甲○○明知未經許可不
    得持有具有殺傷力可發射子彈之改造玩具手槍，竟於民國九
    十二年八月三十日凌晨三時許，持具有殺傷力之仿BERETTA
    廠半自動手槍製造之玩具手槍，換裝土造金屬滑套及土造金
    屬槍管改造而成之改造手槍1 支（槍枝管制編號：00000000
    00號），與持有改造手槍1 支（槍枝管制編號：0000000000
    號）及制式子彈13顆之張智文、綽號「肉鬆」之李榮書（均
    另案判決），共乘1 部車號Ｗ４—３５４３號自小客車，由
    張智文負責駕駛該自小客車，前往臺北縣板橋市○○路○段
    與華東路口，適逢黃義倫與另名不詳姓名年籍之朋友共乘1
    部三菱廠牌黑色自小客車（車籍不詳），雙方發生激烈槍戰
    。詎料黃義倫不慎失手擊中路人黃瑞興、潘志明，造成二人
    受傷送醫急救（過失傷害部分已另為不起訴處分）。嗣雙方
    各駕駛上開車輛繼續互相追逐，於同日四時二十五分許，行
    經臺北縣板橋市○○路○段與南雅南路二段口，再次發生激
    烈槍戰，張智文所駕駛之上開車輛左側車身遭子彈貫穿，致
    車輛失控撞擊道路護欄，旋即為警方查獲，並當場查獲甲○
    ○、張智文，及在Ｗ４—３５４３號自小客車內查獲甲○○
    持有之上開改造手槍1 支（不含彈匣），及張智文持有之上
    開制式子彈13顆等物；警方又於同年九月一日十五時三十分
    許，在板橋市大漢橋下公營拖吊場內之Ｗ４—３５４３號自
    小客車駕駛座旁置物箱內查獲張智文持有之上開改造手槍。
二、案經臺北縣政府警察局板橋分局報告臺灣板橋地方法院檢察
    署檢察官偵查起訴。
    理  由
一、訊據被告甲○○對於上揭持有改造手槍之事實，坦承不諱，
    且扣案之改造手槍1 支（不含彈匣），經鑑定結果，為仿BE
    RETT A廠半自動手槍製造之玩具手槍，換裝土造金屬滑套及
    土造金屬槍管改造而成之改造手槍（槍枝管制編號：000000
    00 00 號），機械性能良好，可擊發適用子彈，認具殺傷力
    等情，有內政部警政署刑事警察局92年10月8 日刑鑑字第09
    2016 7426 號槍彈鑑定書附卷可稽。足徵被告所為自白核與
    事實相符，本件事證已臻明確，被告犯行應堪認定。
二、按被告犯罪後，槍砲彈藥刀械管制條例業於94年1 月26日修
    正公布，並於同年月28日施行。修正前之該條例第11條第4
    項法定刑原規定為1 年以上7 年以下有期徒刑，併科新台幣
    7 百萬元以下罰金，修正後之該條例則刪除第11條規定，並
    將原第11條第4 項規定改至第8 條第4 項，法定刑則提高為
    3 年以上10年以下有期徒刑，併科新台幣7 百萬元以下罰金
    。是以被告犯罪後法律已有變更，比較新舊法之結果，以舊
    法之規定較有利於被告，依刑法第2 條第1 項前段規定，應
    適用最有利於被告之法律即修正前槍砲彈藥刀械管制條例第
    11條第4 項規定。又被告行為後，刑法第33條第5 款關於罰
    金刑之規定，亦已於94年2 月2 日修正公布，並自95年7 月
    1 日施行。依修正前刑法第33條第5 款規定，罰金刑為1 銀
    元（即新台幣3 元）以上；嗣修正後刑法第33條第5 款則將
    罰金刑提高為新台幣1 千元以上，並以百元計算之。是以上
    開刑法修正後關於罰金刑之最低數額，已比修正前提高，自
    以修正前之規定對被告較為有利。再刑法有關易服勞役（包
    括其折算標準）之修正，乃相當於科刑規範事項之變更，故
    如行為後有關易服勞役之規定有所變更者，亦應依刑法第2
    條第1 項規定，為新舊法之「從舊從輕」比較；且所謂比較
    新舊法應整體適用，不能割裂適用，乃係指與罪刑有關之本
    刑而言，並不包括易服勞役在內之易刑處分，故事關刑罰執
    行之易刑處分仍應分別適用最有利於行為人之法律（參見最
    高法院96年度台上字第2233號判決意旨）。按95年7 月1 日
    修正施行前之刑法第42條第2 項關於得易服勞役之折算標準
    原規定：「易服勞役以一元以上三元以下，折算一日。但勞
    役期限不得逾六個月」（按：此規定配合修正前罰金罰鍰提
    高標準條例第2 條【現已刪除】規定，就其原定數額提高為
    100 倍折算1 日，則最高應以銀元300 元折算1 日，經折算
    為新台幣後，應以新台幣900 元折算為1 日）及修正前之刑
    法第42條第3 項原規定：「罰金總額折算逾六個月之日數者
    ，以罰金總額與六個月之日數比例折算」；但修正後之刑法
    第42條第3 項則規定：「易服勞役以新台幣一千元、二千元
    或三千元折算一日。但勞役期限不得逾一年」及修正後之刑
    法第42條第5 項前段規定：「罰金總額逾一年之日數者，以
    罰金總額與一年之日數比例折算」。是以修正後關於易服勞
    役之折算標準金額提高，將使易服勞役之日數減少，倘修正
    後之易服勞役折算結果未逾6 個月者，應以修正後之規定對
    被告有利，倘超過6 個月者，則以修正前之規定對被告有利
    。嗣因本院併科被告罰金新台幣4 萬元（詳如後述），其易
    服勞役之日數未逾6 個月，顯然以修正後之規定有利，自應
    依刑法第2 條第1 項但書規定，適用修正施行後之刑法第42
    條第3 項規定。
三、核被告所為，係犯修正前槍砲彈藥刀械管制條例第11條第4
    項之未經許可持有改造手槍罪。又公訴意旨另認被告甲○○
    於上開時地，除持有槍枝管制編號00000000 00 號之改造手
    槍1 支外，另同時持有槍枝管制編號0000000000號之改造手
    槍1 支及制式子彈13顆，因認被告此部分亦涉犯修正前槍砲
    彈藥刀械管制條例第11條第4 項、第12條第4 項之持有改造
    槍枝、子彈罪嫌。惟槍枝管制編號0000000000號之改造手槍
    1 支及制式子彈13顆，係同時被查獲之張智文所持有一節，
    業經本院94年度重訴字第42號刑事判決認定綦詳，有該判決
    網路列印本1 件在卷可憑，且公訴檢察官亦當庭表示減縮此
    部分犯罪事實（見本院97年5 月28日準備程序筆錄）。是此
    部分槍彈應非被告甲○○持有堪可認定，因起訴書係以裁判
    上一罪之想像競合犯起訴，本院就此部分爰不另為無罪之諭
    知，附此敘明。爰審酌被告持有槍械對人身安全及社會秩序
    危害甚大，且被告持有本件扣案之改造手槍，並與他人發生
    槍戰，猶非可取，自應受有相當程度之刑事非難；惟另考量
    被告於本院審理時已能坦承犯行，且持有之改造手槍僅1 支
    ，數量不多等一切情狀，酌情量處如主文所示之刑，並就罰
    金部分諭知易服勞役之折算標準。又被告犯罪時間雖在九十
    六年四月二十四日以前，惟其於中華民國九十六年罪犯減刑
    條例施行前經通緝，於該條例施行後始經緝獲到案，故依據
    該條例第五條規定，不得減刑，附此敘明。
四、扣案之仿BERETTA 廠半自動手槍製造之玩具手槍，換裝土造
    金屬滑套及土造金屬槍管改造而成之改造手槍1 支（槍枝管
    制編號：0000000000號，不含彈匣），應依刑法第38條第1
    項第1 款規定，併予宣告沒收。
據上論斷，應依刑事訴訟法第273 條之1 第1 項、第299 條第1
項前段，修正前槍砲彈藥刀械管制條例第11條第4 項，刑法第11
條前段、第2 條第1 項前段、但書、第42條第3 項、第38條第1
項第1 款，判決如主文。
本案經檢察官藍海凝到庭執行職務。
中    華    民    國    97    年    6     月    11    日
                    刑事第七庭  法  官  李君豪
以上正本證明與原本無異。
如不服本判決，應於判決送達後10日內敘明上訴理由，向本院提
出上訴狀（應附繕本）。
                                書記官  林文達
中    華    民    國    97    年    6     月    11    日
附錄本判決論罪科刑之法條：
修正前槍砲彈藥刀械管制條例第11條
未經許可，製造、販賣或運輸第4 條第1 項第1 款所稱其他可發
射金屬或子彈具有殺傷力之各式槍砲者，處5 年以上有期徒刑，
併科新臺幣1 千萬元以下罰金。
未經許可，轉讓、出租或出借前項所列槍砲者，處3 年以上十年
以下有期徒刑，併科新臺幣7 百萬元以下罰金。
意圖供自己或他人犯罪之用，而犯前2 項之罪者，處無期徒刑或
7 年以上有期徒刑，併科新臺幣1 千萬元以下罰金。
未經許可，持有、寄藏或意圖販賣而陳列第1 項所列槍砲者，處
1 年以上7 年以下有期徒刑，併科新臺幣7 百萬元以下罰金。
第1 項至第3 項之未遂犯罰之。


司法院資訊處製作；財團法人民間司法改革基金會備份。
